【裁判字號】    97,訴,91
【裁判日期】    970128
【裁判案由】    違反毒品危害防制條例
【裁判全文】
臺灣彰化地方法院刑事判決                97年度訴字第91號
公  訴  人  臺灣彰化地方法院檢察署檢察官
被      告  甲○○
上列被告因違反毒品危害防制條例案件，經檢察官提起公訴（96
年度毒偵字第5684、6283號），本院依簡式審判程序審理，判決
如下：
    主  文
甲○○施用第一級毒品，累犯，處有期徒刑捌月，扣案之注射針
筒壹支沒收。
    犯罪事實
一、甲○○前於民國95年間因竊盜案件，經本院以95年度斗簡字
    第308 號刑事判決判處有期徒刑5 月，如易科罰金以銀元
    300 元折算1 日確定，甫於95年10月5 日易科罰金執行完畢
    。又因施用毒品案件，經本院以93年度毒聲字第1083號裁定
    送觀察、勒戒後，認無繼續施用毒品傾向，於94年1 月5 日
    執行完畢釋放，並由臺灣彰化地方法院檢察署檢察官以93年
    度毒偵字第4514號為不起訴處分確定。詎仍不知悔改，明知
    海洛因、甲基安非他命業經公告列為毒品危害防制條例第2
    條第2 項所列管之第1 、2 級毒品，不得非法持有、施用，
    竟基於施用第1 級毒品海洛因與第2 級毒品甲基安非他命之
    犯意，於96年10月31日下午10時許，在其位在彰化縣田中鎮
    ○○里○○路○ 段189 號居所處，以將海洛因粉末與甲基安
    非他命晶體摻水混合後再以針筒注射之方式，同時施用第1
    級毒品海洛因與第2 級毒品甲基安非他命各1 次。嗣於同年
    11月1 日下午2 時35分許，為警持本院核發之搜索票至上址
    處所執行搜索勤務時查獲，並扣得注射針筒1 支，且經其同
    意採集其尿液送驗，結果呈嗎啡及甲基安非他命陽性反應，
    始查悉上情。
二、案經彰化縣警察局田中分局報請臺灣彰化地方法院檢察署檢
    察官偵察起訴。
    理  由
一、本件被告所犯係死刑、無期徒刑、最輕本刑為3 年以上有期
    徒刑以外之罪，其於準備程序就前揭被訴事實為有罪之陳述
    ，經受命法官告知簡式審判程序之旨，並聽取其與公訴人之
    意見後，本院認無不得或不宜改依簡式審判程序進行之處，
    爰依刑事訴訟法第273 條之1 第1 項、第284 條之1 ，裁定
    本案由受命法官獨任進行簡式審判程序，合先敘明。
二、上揭犯罪事實，業經被告於警、偵訊及本院審理時（參見本
    院97年1 月14日審判筆錄）坦承不諱，且其於96年11月1 日
    為警查獲時所採驗之尿液，經臺灣彰化地方法院檢察署委託
    警方送請詮昕科技股份有限公司檢驗結果，確呈嗎啡及甲基
    安非他命陽性反應，此有委託檢驗尿液代號與真實姓名對照
    認證單及該公司96年11月12日編號6B050079號濫用藥物尿液
    檢驗報告各1 紙附卷可稽。參諸醫學臨床實驗及根據英國藥
    學會出版之文獻Clarke's Isolation and Identification
    of Drugs乙書第293 頁載：海洛因經注射入人體後，在體內
    迅速水解成6-Monoacety I morphine，再緩緩繼續水解成嗎
    啡，然後再循嗎啡之代謝方式排出，同書第431 頁至第432
    頁並載有：嗎啡經注射入人體後，約50％以上於8 小時內自
    尿中排出，至24小時排出約90％，但48小時後仍有微量可檢
    出等語。此外，按通常健康成人一次注射嗎啡15公絲，而以
    現行採用蟻醛酸試液及鉬鋑銨酸試液檢檢驗其尿液時，注射
    後8 小時內所排尿液易於檢出；8 小時至24小時，視其取尿
    時間及尿量多寡，可能檢出；至24小時以後所排之尿液，用
    上述方法已難檢出，亦據行政院衛生署藥物食品檢驗局73年
    11月30日（73）藥檢壹字第030221號函釋明確；又甲基安非
    他命經口服投與後，約70％於24小時內可自尿液中排出，又
    其尿液內含甲基安非他命成分之檢出，與投與甲基安非它命
    的量、個人體質、檢驗儀器之精密度有關，通常採尿化驗是
    否呈陽性反應，應以投與後24小時內所採者為宜，此亦有行
    政院衛生署藥物食品檢驗局（80）藥檢壹字第4529號函可查
    。是依上開說明，佐以被告前揭尿液檢驗報告及扣案注射針
    筒1 支，足徵被告前開施用第1 級毒品海洛因及第2 級毒品
    甲基安非他命之自白核與事實相符，堪可採為論罪科刑之依
    據。
三、另犯毒品危害防制條例第10條施用第1 、2 級毒品之罪者，
    檢察官應先聲請法院裁定將被告令送勒戒處所觀察、勒戒，
    經觀察、勒戒後，認無繼續施用毒品傾向者，應即釋放，並
    為不起訴之處分或不付審理之裁定；認有繼續施用毒品傾向
    者，應由檢察官聲請法院裁定令入戒治處所施以強制戒治，
    且經觀察、勒戒或強制戒治執行完畢釋放後，5 年內再犯第
    10條之罪，檢察官應依一般刑事訴訟程序予以起訴論罪科刑
    ，此觀諸毒品危害防制條例第20條第1 項、第2 項、第23條
    第2 項前段規定自明。經查，本件被告前因施用毒品案件，
    經本院以93年度毒聲字第1083號裁定送觀察、勒戒後，認無
    繼續施用毒品傾向，於94年1 月5 日執行完畢釋放之事實，
    有臺灣高等法院被告前案紀錄表、臺灣彰化地方法院檢察署
    刑案資料查註紀錄表各1 份附卷可參，其於前開執行完畢釋
    放後5 年內，復犯本件施用毒品罪，事證明確，應予依法論
    科。
四、查海洛因、甲基安非他命為毒品危害防制條例第2 條第2 項
    所明定之第1 、2 級毒品，是核被告所為，係犯同條例第10
    條第1 項之施用第1 級毒品罪及同條第2 項之施用第2 級毒
    品罪。被告於持有第1 、2 級毒品並進而施用，其持有之低
    度行為應為施用之高度行為所吸收，均不另論持有毒品之罪
    。又被告於96年10月31日以一行為同時施用第1 、2 級毒品
    ，觸犯數罪名，為想像競合犯，應從一重論以施用第一級毒
    品罪，起訴意旨認應予分論併罰，尚有未洽。再被告前於95
    年間因竊盜案件，經本院以95年度斗簡字第308 號刑事判決
    判處有期徒刑5 月，如易科罰金以銀元300 元折算1 日確定
    ，甫於95年10月5 日易科罰金執行完畢等情，有臺灣高等法
    院被告前案紀錄表1 份在卷可按，其於有期徒刑執行完畢後
    5 年內，故意再犯本件最重本刑為有期徒刑以上之罪，為累
    犯，應依刑法第47條第1 項之規定，加重其刑。爰審酌被告
    前有施用毒品之不良素行，歷經觀察、勒戒後，仍未能徹底
    戒絕毒品，顯見意志不堅，有失政府制定毒品危害防制條例
    之立法美意，本不宜寬貸，惟念其施用毒品乃自戕一己之身
    體健康，尚未害及他人，且犯後始終坦承犯行，暨其智識程
    度、生活狀況等一切情狀，量處如主文所示之刑，以示懲戒
    。至扣案之注射針筒1 支，係被告所有供其於本件施用毒品
    海洛因、甲基安非他命所用之物，業據被告於本院審理時供
    承在卷（詳見本院97年1 月14日審判筆錄），爰依刑法第38
    條第1 項第2 款之規定，併予宣告沒收。
據上論斷，應依刑事訴訟法第273 條之1 第1 項、第299 條第1
項前段，毒品危害防制條例第10條第1 項、第2 項，刑法第11條
前段、第55條、第47條第1 項、第38條第1 項第2 款，判決如主
文。
本案經檢察官蔡明達到庭執行職務。
中    華    民    國    97    年    1     月    28    日
                  刑事第一庭    法      官  胡宜如
以上正本證明與原本無異。
如不服本判決，應於送達後10日內向本院提出上訴狀，上訴書狀
應敘述具體理由（須附繕本）。
中    華    民    國    97    年    1     月    28    日
                                書  記  官  蕭秀吉
附錄本案論罪科刑法條：
毒品危害防制條例第10條
施用第一級毒品者，處 6 月以上 5 年以下有期徒刑。
施用第二級毒品者，處 3 年以下有期徒刑。


司法院資訊處製作；財團法人民間司法改革基金會備份。
